【裁判字號】    89,竹簡,170
【裁判日期】    890526
【裁判案由】    給付票款
【裁判全文】
臺灣新竹地方法院民事判決  八十九年度竹簡字第一七○號
    原      告  乙○○
    被      告  甲○○
右當事人間請求給付票款事件，本院判決如左：
    主    文
被告應給付原告新台幣貳拾柒萬伍仟元，及自民國八十八年十月三十日起至清償日止
，按年息百分之六計算之利息。
訴訟費用由被告負擔。
本判決得假執行。
    事實及理由
一、原告之聲明：如主文所示。
二、事實摘要：
  （一）原告主張其持有被告所簽發，付款人為新竹市第十信用合作社關東橋分社，
        票號Ｎ00000000，發票日期為民國八十八年十月二十九日，票面金
        額新台幣二十七萬五千元之支票一紙，係由訴外人宋燕芳交付原告以融資貼
        現，原告於八十八年十月二十九日提示，詎遭退票，爰依票據之法律關係請
        求被告給付票款二十七萬五千元，及自八十八年十月三十日起至清償日止，
        按年息百分之六計算之法定遲延利息。
  （二）被告自承其親自將整本支票及印章借給宋燕芳使用，支票是宋燕芳開的，之
        前借給宋燕芳的票都有兌現，當初宋燕芳說要負責的，沒想到支票卻沒有兌
        現。
三、法院之判斷：
  （一）原告主張持有被告簽發之系爭支票，提示竟遭退票等事實，業據其提出與所
        述相符之支票及退票理由單各一紙為證，被告亦自認系爭支票上之印章為其
        所有，是原告此部分主張堪信為真實。
  （二）按在票據上簽名者，依票上所載文義負責；票據上之簽名，得以蓋章代之；
        代理人於代理權限內，以本人名義所為之意思表示，直接對本人發生效力，
        票據法第五條、第六條，民法第一百零三條第一項分別定有明文。又代理人
        不表明自己之名，僅表明本人之名而為行為，即代理人任意記明本人之姓名
        蓋其印章，而成為本人名義之票據行為者，所在多有，此種行為祇須有代理
        權，即不能不認為代理之有效形式，最高法院五十三年台上字第二七一六號
        著有判例可參。經查被告自承系爭支票上印章為其所有，並親自將整本支票
        及印章借給宋燕芳，之前借給宋燕芳的支票均有兌現等情，應認被告係以自
        己行為表示將代理權授與宋燕芳，則宋燕芳簽發系爭票據自屬有權代理，揆
        諸前皆規定及判例，應直接對被告本人發生效力。再者，被告將支票及印章
        交由宋燕芳使用時，即對於宋燕芳之信用及財務狀況有所瞭解，並得預見風
        險之存在，猶決意授與代理權，而原告係依一般交易習慣取得系爭支票，且
        票據本因流通便利而生，自無苛求收受票據者深入探求發票人、背書人信用
        之理，二者相較之下，被告當較有可能避免損害之發生，亦即，由被告控制
        此種風險之成本較低，倘將此種風險由原告承擔，對於交易安全及票據制度
        均有負面之影響。是以，被告辯稱系爭支票並非由其本人簽發，從而無須負
        責等情，並不足採。從而，原告依票據之法律關係請求被告應給付原告二十
        七萬五千元，及自八十八年十月三十日起至清償日止，按年息百分之六計算
        之法定遲延利息，為有理由，應予准許。
  （三）本件係命清償票據上債務之判決，爰依職權宣告假執行。
  （四）結論：原告之訴為有理由，依民事訴訟法第七十八條、第三百八十九條第一
        項第四款，判決如主文。
中      華      民      國    八十九    年      五      月    二十六    日
                                  臺灣新竹地方法院民事第二庭
~B法      官  雷雅雯
右為正本係照原本作成。
如對本判決上訴，須於判決送達後廿日內向本院提出上訴狀。
~B法院書記官  洪儷容
中      華      民      國    八十九    年      五      月    二十六    日


司法院資訊處製作；財團法人民間司法改革基金會備份。
